臺灣臺中地方法院刑事判決　　　　　　　96年度易字第3631號
公　訴　人　臺灣臺中地方法院檢察署檢察官
被　　　告　丙○○
上列被告因恐嚇取財等案件，經檢察官提起公訴（96年度偵字第
13266號），本院判決如下：
    主    文
丙○○結夥三人以上竊盜，處有期徒刑柒月。減為有期徒刑參月
又拾伍日，如易科罰金，以新台幣壹仟元折算壹日。扣案尼龍網
貳件、尼龍繩壹條、裝鴿子用之網袋壹個，均沒收。
丙○○被訴其餘貳次竊盜部分，免訴。
丙○○被訴肆次恐嚇取財部分，無罪。
    犯罪事實
一、緣己○○前有飼養賽鴿之經驗，對於賽鴿訓練飛行路線有相
    當之認識，因需錢孔急，乃與妻舅丙○○、兒子丁○○、妻
    子乙○○、女兒李孟姍及丁○○之女友甲○○等人，共組擄
    鴿集團，其6人共同意圖為自己不法之所有，基於竊盜之犯
    意聯絡，於民國95年9月24日，推由丙○○、丁○○、己○○等3人，攜帶丁○○所有之尼龍網2件、尼龍繩1條及裝鴿
    用網袋1個等物，依賽鴿平日訓練飛行之路徑，至台中縣霧
    峰鄉○○路達摩山莊附近山區架設網具，趁辛○○、壬○○
    訓練賽鴿放飛之際，利用上開網具於同一日竊取辛○○、壬○○之賽鴿各1隻，再置於丁○○所有之裝鴿用網袋中。嗣
    於96年1月4日6時45分許，為警循線查獲，並在台中縣霧峰
    鄉○○路達摩山莊附近山區，扣得竊鴿之用之尼龍網2件、
    尼龍繩1條及裝鴿用網袋1個（己○○、丁○○、乙○○、李
    孟姍、甲○○部分，業經本院於96年8月17日分別判處己○○有期徒刑8月及丁○○、乙○○、李孟姍、甲○○各有期
    徒刑7月，減刑後分別為4月及3月又15日，現上訴二審中）
    。
二、案經彰化縣警察局和美分局報請台灣台中地方法院檢察署檢
    察官偵查起訴。
    理    由
壹、有罪部分（被訴於95年9月24日竊取辛○○、壬○○賽鴿部
分）：
一、按現行刑事訴訟法為保障被告之反對詰問權，排除具有虛偽
    危險性之傳聞證據，以求實體真實之發見，於該法第159 條
    第1 項明定被告以外之人於審判外之言詞或書面陳述，除法
    律有規定者外，不得作為證據。而刑事訴訟法第159條之1至
    159條之4有傳聞法則之例外規定，且被告以外之人於審判外
    之陳述，雖不符前4 條之規定，而經當事人於審判程序同意
    作為證據，法院審酌該言詞陳述或書面陳述作成時之情況，
    認為適當者，亦得為證據；當事人、代理人或辯護人於法院
    調查證據時，知有第159條第1項不得為證據之情形，而未於
    言詞辯論終結前聲明異議者，視為有前項之同意，刑事訴訟
    法第159條之5定有明文。本件檢察官、被告並未就被告以外
    之人於審判外之陳述有所爭執，且迄於言詞辯論終結前，均
    未主張有刑事訴訟法第159條第1項不得為證據之情形，是應
    認已同意作為證據，且經本院審酌各該證據之作成，認無不
    適當之情形，應認均有證據能力。
二、訊據被告丙○○對於與己○○、丁○○一同至台中縣霧峰鄉
    ○○路達摩山莊附近山區架設網具竊取賽鴿一節坦承不諱，
    核與證人即共犯丁○○於96年1月4日偵訊時證述之「丙○○
    有與我們一起去架網，大約有6、7次」等語（見96年度偵字
    第13266號卷第24頁），及其於本院96年度易字第3973號案
    件96年9月13日審理時證述之「跟被告丙○○一起架設捕鴿
    網差不多5、6次」等語，暨證人即共犯己○○於96年1月4日
    偵訊時證述之「是我提議要擄鴿，我有找丁○○、丙○○，
    我們3個負責架網」（見96年度偵字第13266號卷第18頁）等
    情均大致相符，而被害人辛○○、壬○○所有之賽鴿各1隻
    ，於95年9月24日7時許，分別在台北縣土城市○○路104號5
    樓、基隆市○○路35巷73號之3鴿舍外放飛後，於同日下午
    接獲共犯丁○○之勒贖電話，表示賽鴿已遭竊取等節，亦據
    證人即被害人辛○○、壬○○於警詢時證述明確（見警卷第
    101-108頁），並有共犯丁○○以門號0000000000號行動電
    話撥打被害人辛○○、壬○○使用電話之通聯紀錄2份在卷
    可參（見和美分局警卷第105、110頁），是證人辛○○、壬○○證述其等之賽鴿係於95年9月24日放飛時遭竊一節，堪
    信屬實。此外，復有共犯丁○○所有尼龍網1件、尼龍繩1條
    、裝鴿子用之網袋1個扣案可資佐證，被告自白與丁○○、
    己○○一同架設網具竊取賽鴿一節，應與事實相符而可採信
    ，本件事證已明，被告犯行堪以認定。
三、核被告丙○○所為，係犯刑法第321條第1項第4款之結夥3人
    以上加重竊盜罪（起訴書原誤載起訴法條為刑法第320條第1
    項，業經公訴檢察官當庭更正為刑法第321條第1項第4款。
    又竊盜罪之結夥三人以上，雖應以在場共同實施或在場參與
    分擔實施犯罪之人為限，不包括同謀共同正犯在內，此有最
    高法院76年台上字第7210號判例要旨可資參照；然於本件因
    到場架設網具竊取鴿子之人為己○○、丁○○及被告丙○○
    等3人，其餘共犯乙○○、甲○○、戊○○就竊盜犯罪雖僅
    為有犯意聯絡之同謀共同正犯，但仍無礙於本件竊盜部分應
    成立結夥三人以上加重竊盜罪之認定）。被告丙○○就上開
    竊盜犯行，與共犯己○○、丁○○、乙○○、甲○○、戊○○有犯意聯絡及行為分擔，為共同正犯。被告丙○○所竊取
    被害人辛○○、壬○○之賽鴿各1隻，據被害人辛○○、壬○○表示係於同日上午放飛時失竊，業如前述，且卷內亦無
    證據證明被告於該日所網捕之賽鴿係分多次竊取，應認被告
    於95年9月24日架設鴿網攔截捕捉賽鴿之行為，同時竊得被
    害人辛○○、壬○○2人所有之賽鴿，係以一竊盜行為，侵
    害多人法益，為想像競合犯。爰審酌被告丙○○素行尚佳，
    正值青壯年，卻不思以正當途徑合法掙取金錢，以前開犯罪
    方法侵害他人財產，惟念及其犯後尚能坦認犯行，暨其個人
    於共同犯罪中扮演角色與涉案情節之輕重等一切情狀，處如
    主文所示之刑。末查，本件被告犯罪時間係在中華民國96年
    罪犯減刑條例所定減刑基準點（96年4月24日）之前，合於
    該條例所定減刑規定之適用，應依該條例第2條第1項第3款
    之規定，減其刑為有期徒刑3月又15日，並諭知易科罰金之
    折算標準。扣案之尼龍網1件、尼龍繩1條、裝鴿子用之網袋
    1個，係共犯丁○○所有供為本件竊取賽鴿部分犯行所用之
    物，業據其供明在卷（見96年度偵字第13266號卷第41-42頁
    ），爰均依刑法第38條第1項第2款之規定宣告沒收。至於被
    告位於南投縣中寮鄉○○村○○路323號住處扣得手機1支（
    含門號0000000000號SIM卡1張），並無證據證明與本件竊盜
    犯行有何關連性，自不得併為沒收之宣告。
貳、免訴部分（被訴於95年9月23日竊取癸○○、庚○○賽鴿部
分）：
一、公訴意旨另以：被告丙○○與共犯己○○、丁○○，於95年
    9月23日，在台中縣霧峰鄉○○路達摩山莊附近山區架設網
    具，趁癸○○、庚○○所有賽鴿各1隻訓練放飛行經該處之
    際，以前開網具竊取賽鴿，因認被告丙○○此部分犯行亦涉
    犯刑法第321條第1項第4款之結夥3人以上加重竊盜罪等語。
二、按案件曾經判決確定者，應諭知免訴之判決，並得不經言詞
    辯論為之，刑事訴訟法第302條第1款、第307條分別定有明
    文。又此項訴訟法上所謂一事不再理之原則，關於實質上一
    罪或裁判上一罪，均有其適用，最高法院著有60年台非字第
    77號判例可資參照。
三、查被告丙○○所為本件擄鴿之犯行，係依賽鴿平日訓練飛行
    之路徑，在台中縣霧峰鄉○○路達摩山莊附近之山坡上架設
    網具，趁鴿主訓練賽鴿放飛之際，以網具竊取鴿子，共犯丁○○復供稱其等每日都會查看網具1次，並撿取受網困住之
    賽鴿，是本件就被告丙○○與共犯丁○○、己○○於同一日
    所竊取之鴿子，自應逕認係一捕捉行為而同時竊盜侵害數個
    不同鴿主之財產法益，屬同種想像競合犯，業如前述，是被
    告丙○○於95年9月23日之竊鴿犯行，業經本院於96年7月2
    日以96易字第1619號判處有期徒刑8月確定，有上開刑事判
    決、臺灣高等法院被告前案紀錄表等在卷可稽。而被告於同
    一日（即95年9月23日）所為之竊鴿行為，與前案屬一行為
    侵害數法益成立數罪名之關係，二者具有同種想像競合犯之
    裁判上一罪關係。參諸上揭說明，此部分自應為前案確定判
    決效力所及，爰不經言詞辯論，就此部分逕諭知免訴之判決
    。
參、無罪部分（被訴對辛○○、壬○○、癸○○、庚○○恐嚇取
財部分）：
一、公訴意旨另以：被告丙○○與共犯己○○、乙○○、丁○○
    、甲○○、戊○○基於意圖為自己不法所有之犯意聯絡，先
    後於95年9月23日及同年月24日，推由丁○○撥打電話恐嚇
    被害人辛○○、壬○○、癸○○、庚○○等4人，要求被害
    人必須依指示匯款至甲○○設於大里草湖郵局帳戶內，否則
    鴿子即無法放回，致使被害人辛○○、壬○○、癸○○、庚○○等4人因而心生畏怖，而依指示先後匯款新台幣（下同
    ）2503元、2310元、2210元、2521元至甲○○上開金融帳戶
    內，因認被告丙○○亦涉有刑法第346條第1項之恐嚇取財罪
    嫌等語（共犯己○○等人之恐嚇取財犯行，業經本院於96年
    8月17日判決，現上訴二審中） 。
二、按犯罪事實應依證據認定之，無證據不得認定犯罪事實；又
    不能證明被告犯罪者，應諭知無罪之判決，刑事訴訟法第15
    4條第2項、第301條第1項分別定有明文。又認定不利於被告
    之事實，須依積極證據，苟積極證據不足為不利於被告事實
    之認定時，即應為有利於被告之認定，更不必有何有利之證
    據（最高法院30年上字第816號判例參照）。又刑事訴訟法
    第161條第1項規定：檢察官就被告犯罪事實，應負舉證責任
    ，並指出證明方法。因此，檢察官對於起訴之犯罪事實，應
    負提出證據及說服之實質舉證責任。倘其所提出之證據，不
    足為被告有罪之積極證明，或其指出證明之方法，無從說服
    法院以形成被告有罪之心證，基於無罪推定之原則，自應為
    被告無罪判決之諭知（最高法院92年台上字第128號判例參
    照）。再者，2人以上以共同犯罪之意思，事前同謀，推由
    其中部分之人實施，其未參與實施之共謀者，固為學說上所
    稱之共謀共同正犯，依司法院大法官釋字第109號解釋，仍
    成立共同正犯，但未參與實施者，因僅有犯罪之謀議，而無
    行為之分擔，則其等之間如何為犯罪之謀議、如何推由其中
    部分之人實施？即為決定其是否成立同謀共同正犯之重要依
    據，自應依證據證明之，不能僅憑擬制推測之方法，採為認
    定同謀共同正犯判斷之基礎（最高法院94年度台上字第7195
    號判決要旨參照）。
三、本件公訴人認被告丙○○亦涉有上開4次恐嚇取財犯行，無
    非係以該犯罪事實業經被告坦承不諱，並經被害人辛○○、
    壬○○、癸○○、庚○○指述明確，復有前揭被害人之匯款
    單據、帳戶資料等可資佐證為其主要論據。然訊據被告丙○○堅決否認涉有此部分恐嚇取財犯行，辯稱：伊只有參與架
    設網具擄捕鴿子的部分，己○○、丁○○根據鴿子腳環之編
    號及鴿主之電話號碼，撥打電話予被害人恐嚇之事，伊並未
    參與，也不知情，從未打過勒贖電話，也從未分得任何擄鴿
    所得之金錢等語。
四、按刑法所謂「共同正犯」，係指2人以上之正犯，相互間於
    主觀上本於犯意之聯絡，並於客觀上為犯罪行為之分擔者（
    實施共同正犯）；或以自己共同犯罪之意思，參與實施犯罪
    構成要件以外之行為；或以自己共同犯罪之意思，事先同謀
    ，而由其中一部分人實施犯罪之行為者（共謀共同正犯），
    始屬之。本件恐嚇取財犯行，係由被告丁○○負責撥打電話
    予被害人辛○○、壬○○、癸○○、庚○○，在電話中告知
    被害人「鴿子在我這裡，看你是否要抓」等語，並告知被害
    人將贖款匯入共犯甲○○設於大里草湖郵局帳戶，俟確定鴿
    主完成匯款，再由共犯乙○○、丁○○、戊○○先後至各地
    自動櫃員機提領贓款，被告丙○○並未參與撥打電話與被害
    人或提領贓款之行為等節，業據證人即共犯己○○、丁○○
    於96年1月4日偵訊時證述明確（見96 年度偵字第13266號卷
    第18、23頁），證人丁○○、己○○並於本院96年易字第39
    73號案件96年9月13日審理時，分別結證稱「被告僅幫忙架
    設鴿網，因為他住我家」等語（見本院96年易字第3973號卷
    第76頁）、「從來沒有分錢給被告丙○○過」等語（見同上
    卷第77頁），則被告丙○○既未參與恐嚇取財之構成要件行
    為（撥打恐嚇電話，於被害人匯款後領取贓款），其是否仍
    屬恐嚇取財犯行之共同正犯，則需端視被告丙○○與共犯己○○等人就恐嚇取財犯行有無犯罪之謀議，而推由共犯己○○等人實施恐嚇取財犯罪之構成要件行為。就此，共犯丁○○於第1次警詢時即供稱被告丙○○僅有幫忙架設網具之行
    為等語（見警卷第53頁），從未供稱被告丙○○有共同倡議
    或參與前揭恐嚇取財犯行之情事。又證人即共犯己○○亦證
    稱「沒有分錢給被告... 擄鴿得來的錢都拿去還債務」等語
    （見本院96年易字第3973號案件第77頁），則依現存卷證資
    料，並無證據證明被告丙○○就恐嚇取財部分與其餘共犯丁○○、己○○等人有何謀議，是檢察官認被告丙○○就此部
    分犯罪事實坦承不諱，就前開恐嚇取財犯行之犯意聯絡部分
    ，恐有誤會。另被害人等人於警詢中之指述及被害人之匯款
    單據、帳戶資料等件，充其量僅可證明渠等確有遭恐嚇取財
    之事實，被害人辛○○、壬○○、癸○○、庚○○於警詢中
    亦僅指稱「某自稱甲○○之男子撥打恐嚇電話」等語，無從
    僅以被害人之指述及匯款單據、帳戶資料等，認定被告丙○○與共犯己○○等人就恐嚇取財部分已有犯意聯絡。
五、綜上所述，本院經查並無任何證據足認被告丙○○就共犯己○○等人所為前揭之恐嚇取財犯行有何犯意之聯絡而屬共謀
    共同正犯之情形，公訴人此部分認定所依據之理由尚有未足
    ，即未達確信真實之程度，尚有合理性懷疑之存在，此部分
    犯罪應認不能證明，揆諸前揭說明，自應依法就被告丙○○
    被訴對被害人辛○○、壬○○、癸○○、庚○○等4人恐嚇
    取財部分，均為無罪判決之諭知。
據上論斷，依刑事訴訟法第299條第1項前段、第301條第1項、第
302條第1款、第307條，刑法第28條、第321條第1項第4款、第55
條、第38條第1項第2款，刑法施行法第1條之1，中華民國96年罪
犯減刑條例第2條第1項第3款、第7條、第9條，判決如主文。
本案經檢察官子○○到庭執行職務。
中　　華　　民　　國　　96　　年　　9 　　月　　27　　日
                   台灣台中地方法院刑事第二庭
                         審判長法  官  曾佩琦
                               法  官  許金樹
                               法  官  陳姵君
上正本證明與原本無異。
如不服本判決，應於送達後十日內向本院提出上訴書狀（應敘述
具體理由並附繕本），上訴於臺灣高等法院臺中分院。
上訴書狀如未敘述理由，應於上訴期間屆滿後20日內補提理由書
於本院。
                               書記官  莊金屏
中　　華　　民　　國　　96　　年　　9 　　月　　27　　日
附錄論罪科刑法條
中華民國刑法第321條
犯竊盜罪而有左列情形之一者，處6月以上、5年以下有期徒刑：
一  於夜間侵入住宅或有人居住之建築物、船艦或隱匿其內而犯之
    者。
二  毀越門扇、牆垣或其他安全設備而犯之者。
三  攜帶兇器而犯之者。
四  結夥三人以上而犯之者。
五  乘火災、水災或其他災害之際而犯之者。
六  在車站或埠頭而犯之者。
前項之未遂犯罰之。
